【裁判字號】    89,上易,4710
【裁判日期】    890915
【裁判案由】    違反臺灣地區與大陸地區人民關係條例
【裁判全文】
臺灣高等法院刑事判決                      八十九年度上易字第四七一號
    上  訴  人  甲○○
    即  被  告
    選任辯護人  丁俊文
右上訴人因違反臺灣地區與大陸地區人民關係條例案件，不服臺灣桃園地方法院八十
九年度易字第一六七三號，中華民國八十九年九月十五日第一審判決（起訴案號：臺
灣桃園地方法院檢察署八十九年度偵字第八三二六號），提起上訴，本院判決如左：
    主      文
上訴駁回。
甲○○緩刑貳年。
    事      實
一、甲○○明知武榮係與臺灣地區人民結婚，經申請許可入境臺灣地區探親之大陸地
    區人民，竟未依規定向主管機關申請許可，自民國八十八年十月二十一日起，以
    時薪新臺幣（下同）一百元之代價，每日工作時間自上午八時起至十時止及自下
    午二時起至四時止，僱用武榮在桃園縣龍潭鄉○○路八九號，從事清潔打掃等工
    作，迄於八十九年五月九日中午十二時許，為警於上址當場查獲。
二、案經桃園縣警察局大溪分局報請臺灣桃園地方法院檢察署檢察官偵查起訴。
    理      由
一、訊之被告甲○○固坦承於八十八年十月二十一日起至八十九年五月九日止，以右
    揭代價僱用武榮工作之事實，然辯稱因武榮係因與臺灣地區人民結婚入境，不知
    仍應申請許可，故未具有違法性之認識云云。經查：
    (一)被告確於右揭期間內，以時薪一百元為酬，僱用武榮在右揭處所工作，除經被
      告迭於警訊、偵查、原審及本院審理時自白不諱，且據證人武榮、許自省、黃
      銘鎮於原審時到庭證述明確，復有員警於查獲時所製作之現場紀錄在卷可稽，
      自足證被告所為自白確與事實相符。
    (二)證人武榮係大陸人民，因與臺灣地區人民結婚，其後因探親而來台，此情確為
      被告所知悉，業據證人武榮於警訊及原審中證述甚詳，並有卷附入出境端末查
      詢報表可憑，復為被告於原審時所是認。被告雖以不知應向主管機關申請許可
      云云置辯，惟查，自政府開放與臺灣地區人民結婚之大陸地區人民來台後，因
      大陸地區人民不能在台工作而引發社會廣泛討論，輒登載於報章媒體，徵諸一
      般經驗，自為被告所知悉，是則被告辯稱不知應申請許可云云，自屬無稽。
    綜右事證，被告所為辯解，核屬卸責之詞，並不足以採為有利於彼認定之依據，
    被告右揭犯罪行為，已經證明。
二、核被告所為，係違反臺灣地區人民與大陸地區人民關係條例第十五條第四款之不
    得僱用大陸地區人民在臺灣地區從事未經許可之工作之規定，應依同條例第八十
    三條第一項規定論處。
三、原審法院經審理結果，認被告犯罪事證明確，援引臺灣地區與大陸地區人民關係
    條例第八十三條第一項、第十五條第四款、刑法第十一條前段、第四十二條第二
    項、罰金罰鍰提高標準條例第二條、現行法規所定貨幣單位折算新臺幣條例第二
    條規定，經審酌被告犯罪動機、目的、手段、僱用武榮期間達六個月有餘之危害
    、犯罪後坦承不諱之態度等一切情狀，判處罰金新臺幣玖萬元，並同時為如易服
    勞役，以新臺幣玖佰元即銀元參佰元折算壹日標準之諭知，經核原審判決認事、
    用法暨量刑，均屬妥適，被告以渠並無違法性之認識為由提起上訴，為無理由，
    應予駁回。末查，被告並未曾受有期徒刑以上刑之宣告，有本院被告全國前案紀
    錄表在卷可稽，其因一時失慮而犯本罪，經此次偵查審理程序，當知警惕而無再
    犯之虞，本院認被告所受刑之宣告，以暫不執行為適當，爰併予宣告緩刑二年，
    用啟自新。
據上論斷，應依刑事訴訟法第三百六十八條，刑法第七十四條第一款判決如主文。
本案經檢察官呂光華到庭執行職務
中    華    民    國       九十       年      一      月      三十      日
                            臺灣高等法院刑事第二十五庭
                                審判長法  官  許  國  宏
                                      法  官  洪  光  燦
                                      法  官  林  勤  純
右正本證明與原本無異
本判決不得上訴
                                      書記官  賴  思  華
中    華    民    國       九十       年      二      月        一      日
附錄本案論罪科刑法條：
臺灣地區與大陸地區人民關係條例第十五條第四款：
左列行為不得為之：
四、僱用或留用大陸地區人民在臺灣地區從事未經許可或與許可範圍不符之工作。
臺灣地區與大陸地區人民關係條例第八十三條第一項：
違反第十五條第四款或第五款規定者，處二年以下有期徒刑、拘役或科或併科新臺幣
三十萬元以下罰金。


司法院資訊處製作；財團法人民間司法改革基金會備份。
